臺灣士林地方法院刑事判決　　　　　　 94年度交易字第230號
公　訴　人　臺灣士林地方法院檢察署檢察官
被　　　告　乙○○
　　　　　　　　　　樓
選任辯護人　黃榮謨律師
上列被告因過失傷害案件，經檢察官聲請簡易判決處刑（94年度
偵字第2980號），經本院士林簡易庭（94年度士交簡字第1173號
）認本件不宜以簡易判決處刑，移送刑事庭改依通常程序審理，
判決如下：
    主  文
乙○○因過失傷害人，處有期徒刑肆月，如易科罰金，以佰元
折算壹日。
    事  實
一、乙○○於民國93年10月10日下午5 時50分許，駕駛車牌號碼
 　 WG-4486 號自用小客車，沿臺北縣八里鄉○○路（起訴書誤
    為中華路），由西往東方向行駛，行經舊城路21號（起訴書
    誤為中華路2 段308 巷6 弄7 號7 樓）前時，原應注意汽車
    行駛時，駕駛人應注意車前狀況，並隨時採取必要之安全措
    施，而依當時情形，並無不能注意情事，竟疏未注意同向在
    路邊行走之丙○○，至上開自用小客車右後照鏡自後擦撞丙○○左手，丙○○因而重心不穩跌倒，自用小客車之右後輪
    隨即輾壓過丙○○之左腳，致丙○○受有左側腳外內踝骨折
    併脫臼等傷害。乙○○於肇事後，犯行未被發覺前，於警員
    前往現場處理時，當場承認其為肇事者而自首犯罪。
二、案經丙○○訴由臺北縣政府警察局蘆洲分局報請台灣士林地
    方法院檢察署檢察官聲請簡易判決處刑。
    理  由
一、訊據被告乙○○對其於上開時地駕駛WG-4486 號自用小客車
    與告訴人丙○○發生碰撞及告訴人受傷之事實供認不諱，並
    有道路交通事故調查報告表、現場圖、現場照片、告訴人之
    診斷證明書等在卷可按。惟被告復矢口否認有何犯行，辯稱
    ：告訴人原本站在路邊，於伊車行到網狀黃線處時，告訴人
    突然往路中間走幾步欲過馬路，致肚子擦撞到伊車之右後照
    鏡，身體順時針旋轉倒地，背部頂著右前車門坐在地上，伊
    就煞車。是告訴人自己去撞伊的車，伊無過失，伊之車亦未
    輾過告訴人之腳，否則告訴人所受之傷害不應只有骨折云云
    。經查：
    (一)告訴人對其於案發當日在路旁行走遭被告駕車撞傷之事實
      ，於本院審時指訴綦詳，證稱：我人在八里菜市場，走出
      來沿著停車場一直走，我沒有要過馬路，被告的車子接近
      衛生所停車場時，車子擦撞我的左手臂，我就跌倒，他的
      後輪輾過我的左腳，之後我躺在地上不能動，當場我的腳
      骨折扭翻過來，我倒地時，被告的車子已經在我前面，我
      看到他的車尾，我整個人躺在地上，被告車子停在我倒地
      位置的前面。我的手是被他車的後照鏡擦到，我跌倒後腳
      就伸出去才會被告的車子壓過，是被他的後輪壓過。被他
      撞到時我沒有看到他的車，我的人和他的車是同一方向前
      進，他在我後面。我聽到後面有引擎聲，正要轉頭過去看
      就被撞了。車子的後輪壓過我的腳掌，腳掌還有輪子的痕
      跡，我當天穿的拖鞋，鞋子有壓破，整個腳發黑，我的腳
      是被他車子壓過才斷的等語（見本院審理筆錄第3 至6 頁
      ）。告訴人上開陳述核與其於警訊及偵查時之指訴均相符
      合，且告訴人所受之傷勢為左側腳外內踝骨折併脫臼，有
      診斷證明書1 件在卷可按（附偵卷第23頁），查告訴人所
      受傷勢與其所稱係左腳受傷等情一致，告訴人上開指訴應
      堪採信。
    (二)至告訴人雖稱車禍發生時伊人走在紅線內側（按：依其語
      意應係在紅線之外），在偵查卷63頁之右側照片八里鄉立
      體停車場出口的水溝蓋上被撞云云（本院審理筆錄第4、6
      頁），並當庭於道路交通事故現場圖（附偵卷第17頁）上
      標示遭撞擊之地點在紅線之外（以三角形標示）。惟按一
      般道路兩側多有停放車輛或有行人、攤販，故汽車駕駛人
      行車時均會與道路邊線保持一定距離，除道路狹小之情形
      外，駕駛人鮮有貼近道路邊緣行駛者。查本件車禍現場舊
      城路為雙向道，被告行向之路寬4.7 公尺，有道路交通事
      故現場圖可按，且該側路旁有電線桿並常有停車（見偵卷
      第24至28、53至55、63頁照片、本院卷附被告所提照片）
      ，衡諸常情，被告應不致跨沿道路外緣紅線行駛，是告訴
      人稱其在紅線外水溝蓋上行走遭被告駕車撞擊一節，應非
      屬實，應認車禍地點係在紅線內側黃色網線處（參見偵卷
      第63頁照片）。
    (三)雖證人即告訴人之女甲○○及與李淯滇同校之學生丁○○
      均證稱案發當日係告訴人突然穿越馬路才發生車禍云云。
      惟查：
      (1)證人丁○○證稱：93年10月10日下午5 時50分我人在八
        里鄉衛生所門口前面，往中山路的方向行走。家距離衛
        生所500 公尺，是在衛生所對面的方向，當天是從家裡
        出來走到衛生所，有穿越馬路到衛生所這邊，往中山路
        的方向走。發生車禍前就有看到丙○○，她在我前方，
        約5 公尺距離。丙○○被撞到時，還是走在我前面，正
        要過馬路云云（見本院審理筆錄第8 至13頁）。證人甲○○則稱：車禍發生後，我下車繞過車頭要看丙○○傷
        勢時，我看到丁○○從對面馬路經過，我們就互相打招
        呼。他跟我打招呼後就走了，他沒有過馬路到我這邊來
        。我看到丁○○時，當時他在對面馬路，我不清楚丁○○行走的方向云云（見本院審理筆錄第18至19、21、22
        頁）。2 人就案發時丁○○係在車禍發生地點之對面，
        抑或已穿越馬路到對面與告訴人同向一節，所述大相逕
        庭。另就告訴人跌落在地之姿勢，證人丁○○證稱：丙○○整個盤坐在副駕駛座的車門旁，一腳是直的，另一
        隻腳彎彎的，被壓在另一隻腳下面云云（見本院審理筆
        錄第12頁），證人甲○○則稱：丙○○她背靠著車門，
        左腳彎起來，右腳伸直，2 隻腳沒有重疊的部分云云（
        見本院審理筆錄第19頁），2者證言亦不相符。
      (2)再被告稱其車撞到告訴人之位置在舊城路、華峰一街口
        靠近中央雙黃線之黃色網狀線處（見偵卷第44頁、同卷
        第24頁被告標示之車禍位置）；證人丁○○卻稱車禍地
        點，是在超越舊城路、華峰一街口之黃色網狀格外，靠
        近道路中間雙黃線處（見本院審理筆錄第14頁，及偵卷
        17頁其標示之車禍地點）；證人甲○○則證稱車禍地點
        係在衛生所正前方（見本院審理筆錄第22頁），3 人所
        供亦均屬歧異。
      (3)又證人丁○○於94年11月11日於本院作證時，距案發時
        即93年10月10日已逾1 年，經檢察官詢問其於93年10月
        10日所看到之情況，證人丁○○竟於未經任何喚起回憶
        或提示資料之情形下，對車禍過程流暢陳述稱：我看到
        前面丙○○頭低低的一直走，就被甲○○的媽媽的車子
        擦撞到，身體旋轉跌在地上，背靠著右前車門，甲○○
        坐在副駕駛的門旁邊，甲○○要下車但是門打不開，被
        丙○○擋住，所以甲○○就爬駕駛座的門出來，之前她
        媽媽已經先下車云云（見本院審理筆錄第8 頁），與一
        般證人常因時久記憶不清，必需詰問者就細節逐一詢答
        之情況，迥然有別。再依證人丁○○所為陳述之詳，應
        認其對車禍過程見聞、記憶甚明。惟於檢察官詢問其餘
        非關車禍關鍵情節之告訴人之衣著、髮型、被告車輛之
        顏色、及該車玻璃是否透明等問題時，證人丁○○竟答
        以「沒有注意」、「不記得」云云（見本院審理筆錄第
        10頁），顯有矛盾。參以證人丁○○於檢察官詰問時先
        稱不清楚丙○○是何處被車子撞到云云，嗣又附和被告
        辯詞稱車子的後照鏡撞到丙○○的腹部云云（見本院審
        理筆錄第11、12頁），及其就車禍過程之陳述，例如告
        訴人頭低低的過馬路、車禍時告訴人身體旋轉跌在地上
        、背靠著右前車門等情節，與被告所辯如出一轍，是證
        人丁○○所述車禍情節，是否出於與被告事前勾串，甚
        有可疑。參以證人甲○○係被告之女，證人丁○○係甲○○之同校同學，有親誼關係，其等證言不僅證難期公
        正，並有如上歧異矛盾之處，應認均係迴護被告之詞，
        不足採信。
    (四)雖被告復以伊車輪並未輾過告訴人左腳，否則告訴人當不
      致僅受骨折之傷害，應會造成骨頭碎裂等嚴重傷害等語置
      辯。惟查，輪胎係橡膠製品，其內並充滿氣體，並非堅硬
      之物，且車輛行進時帶有速度，故被告之車胎縱輾過告訴
      人腳掌，真正停留於告訴人腳掌之時間亦極短，未必一定
      對告訴人造成粉碎性骨折之傷害，故被告所辯上節亦非可
      採。
    (五)綜上，被告所辯各節，均係避重就輕之詞，證人甲○○、
      丁○○之證言，亦均屬迴護之詞，不足採信。
    (六)按汽車行駛時，駕駛人應注意車前狀況及兩車併行之間隔
      ，並隨時採取必要之安全措施，道路交通安全規則第94條
      第3 項定有明文。被告駕車自應注意遵守上揭規定，且依
      其情形又非不能注意，竟疏未注意，致撞及同向於路邊行
      走之告訴人致其受傷，其行為顯有過失。台灣省台北縣區
      車輛行車事故鑑定委員會亦同此見解，認被告駕駛自用小
      客車，疏於注意車前狀況擦撞同向於道路上行走之行人丙○○受傷，有該會94年6 月13日北縣鑑字第0945180544
      號函附卷可按（見偵卷第67頁）。被告之過失與告訴人受
      傷間，復有相當因果關係，本件事證明確，被告犯行堪以
      認定，應依法論科。
二、核被告所為，係犯刑法第284 條第1 項前段之普通過失傷害
    罪。被告於肇事後，警員前往現場處理時在場，並當場承認
    為肇事人，有台北縣政府警察局道路交通事故肇事人自首情
    形紀錄表1 紙附卷可稽（見偵卷第20頁），其於犯罪未發覺
    前自首而接受裁判，應依刑法第62條前段之規定減輕其刑。
    爰審酌被告因疏未注意車前狀況而肇事，造成告訴人腳部受
    傷，雖經開刀、復健迄今仍未痊癒、被告犯後不僅飾詞卸責
    ，且拒不賠償告訴人，態度不佳、及被告之品行、智識程度
    等一切情狀，量處如主文所示之刑，並諭知易科罰金之折算
    標準，以資懲儆。
據上論斷，應依刑事訴訟法第452 條、第299 條第1 項前段、刑
法第284 條第1 項前段、第62條前段、第41條第1 項、罰金罰鍰
提高標準條例第1 條前段、第2 條，判決如主文。
本案經檢察官薛嘉珩到庭執行職務
中　　華　　民　　國　　94　　年　　11　　月　　25　　日
                  刑事第五庭審判長法  官  朱光仁
                                  法  官  蘇嫊娟
                                  法  官  彭洪媛
以上正本證明與原本無異。
如不服本判決，應於判決送達後10日內，向本院提出上訴狀。
                                  書記官  周霙蘭
中　　華　　民　　國　　94　　年　　12　　月　　1 　　日
附錄本案論罪科刑法條全文：
中華民國刑法第284條第1項
因過失傷害人者，處六月以下有期徒刑、拘役或五百元以下罰金
，致重傷者，處一年以下有期徒刑、拘役或五百元以下罰金。
